【裁判字號】    97,訴,2600
【裁判日期】    971230
【裁判案由】    損害賠償
【裁判全文】
臺灣臺中地方法院民事判決        97年度訴字第2600號
原      告  乙○○
法定代理人  黃進鐘
兼  法  定
代  理  人  甲○○
上二人共同
訴訟代理人  林建宏律師
被      告  丙○○
上列當事人間請求損害賠償事件，原告提起附帶民事訴訟（97年
度交附民字第181 號）後，經本院刑事庭移送前來，本院於民國
97年12月16日言詞辯論終結，判決如下：
    主  文
被告應給付原告甲○○新台幣壹拾陸萬捌佰貳拾元，及自民國九
十七年七月十七日起至清償日止，按年息5%計算之利息。
被告應給付乙○○新台幣玖仟元，及自民國九十七年七月十七日
起至清償日止，按年息5%計算之利息。
原告其餘之訴駁回。
本判決第一項於原告甲○○以新台幣伍萬參仟陸佰元為被告供擔
保後，得為假執行；但被告如以新台幣壹拾陸萬捌佰貳拾元為原
告甲○○預供擔保，得免為假執行。
本判決第二項於原告乙○○以新台幣參仟元為被告供擔保後，得
為假執行；但被告如以新台幣玖仟元為原告預供擔保，得免為假
執行。
原告其餘假執行之聲請駁回。
    事  實  及  理  由
壹、程序方面：
一、按訴狀送達後，原告不得將原訴變更或追加他訴，但擴張或
    減縮應受判決事項之聲明者，不在此限，民事訴訟法第255
    條第1 項第3 款定有明文。又原告於判決確定前，得撤回訴
    之全部或一部，民事訴訟法第262 條第1 項亦定有明文。本
    件原告甲○○原起訴請求被告應給付原告甲○○新台幣（下
    同）119萬9,968元。嗣於民國97年11年11月言詞辯論期日撤
    回機車修理費1,500元部分，並減縮聲明為被告應給付原告
    甲○○119萬8,468元，核與前開規定相符，應予准許。
二、本件被告未於97年12月16日最後言詞辯論期日到場，核無民
    事訴訟法第386條各款所列情形，爰依原告之聲請，由其一
    造辯論而為判決。
貳、實體方面：
一、原告等主張略以：被告於民國96年9 月27日下午17時許，駕
    駛車牌號碼LO-8787 號自用小客車，經由台中縣大安鄉○○
    路○○道往福東一路方向行駛，途經台中縣大安鄉○○○路
    與福東一路交岔路口時，本應注意汽車行駛之車前狀況，並
    隨時採取必要之安全措施，竟疏未注意而貿然駕車前行。適
    原告甲○○騎乘車牌號碼PV6-208號重型機車，搭載原告乙
    ○○沿台中縣大安鄉○○○路由南往北方向駛抵上開路口，
    迨被告見狀業已避煞不及，撞及原告甲○○所騎乘機車之右
    後車尾，原告甲○○、乙○○均因而受撞倒地，原告甲○○
    受有右側脛骨、腓骨骨折、右脛骨遠端骨折合併外踝骨折等
    傷害，而原告乙○○則受有左、右手大拇指挫傷之傷害。原
    告等因本件車禍，支出之費用如下：1.原告甲○○支出醫療
    費用：2萬5,908元。2.增加生活需要之費用：看護費用：
    13萬6,400元。原告甲○○因被告之過失行為受傷住院需人
    看護，而由親屬看護，雖無現實看護費之支出，惟按依最高
    法院89年度台上字第1749號、94年度台上第1543號判決之意
    旨，亦應認被害人受有相當看護費之損害而得向被告請求賠
    償。是原告甲○○自96年9月27日至96年11月27日止，共計
    62日，均為親屬看護，以每日2,200元計算，故原告甲○○
    受傷期間住院看護費用為13萬6,400元【計算式：2200 ×62
    ＝136400】。原告甲○○購買助行器、柺杖費用：1,600
    元。3.不能工作之損害：3萬4,560元。原告甲○○受傷住院
    之二個月期間（96年9月27日至96年11月27日）無法工作，
    按勞保投保金額最低工資1萬7,280元計算，原告甲○○受有
    3萬4,560元之損害【計算式：17280×2＝34560】。4.精神
    慰撫金：原告甲○○為高中畢業，婚前於貿易公司上班，
    婚後即在家中協助其夫黃進鐘製作糕餅，操持家務，於鄉里
    間頗受好評，並與其夫積極參與社區事務，於地方上尚有相
    當名望，且原告甲○○因本件事故受傷，治療期間自96年9
    月27日迄今，仍未完全康復，其所受之肉體痛楚及精神壓力
    甚大，甚者，因受傷期間不能照顧家庭、協助其夫事業、及
    參與社交，多有抑鬱，精神上之受創不可謂不大，為此爰如
    起訴狀所列，請求100萬元之慰撫金，俾資撫慰。原告乙
    ○○於事時尚於高中就學，雖因原告甲○○保護，而倖免於
    重傷，惟仍受有擦、挫傷等傷害，且因其尚年幼，遭逢事故
    ，且見其母傷重，不免於精神上承受創傷，為此爰請求20萬
    元之慰撫金。為此，爰依民法第184條第1項前段、同條第2
    項、第191條之2、第193條、第195條第1項規定，提起本件
    訴訟等語，並聲明：被告應給付原告甲○○119萬8,468元
    ，及自起訴狀繕本送達翌日起至清償日止，按年息5%計算之
    利息。被告應給付原告乙○○20萬元，及自起訴狀繕本送
    達翌日起至清償日止，按年息5%計算之利息。願供擔保請
    准宣告假執行。
二、被告答辯略以：伊對於刑事判決確定之事實沒有意見，伊承
    認有過失，惟原告等請求之金額過高，實無力負擔，願以15
    萬元與原告等和解等語。並聲明：原告之訴及假執行之聲
    請均駁回。如受不利判決，請准供擔保免為假執行。
三、法院之判斷：
  (一)查原告主張被告因過失致原告受傷之前開事實，業據原告提
    出台中縣警察局大甲分局大安分駐所道路交通事故現場圖1
    份、台中縣警察局道路交通事故初步分析研判表1份、診斷
    證明書3份、收據15紙為證，且為被告所不爭執（本院97年
    11月11日言詞辯論筆錄參閱），又被告因前開過失傷害行為
    ，業經本院刑事庭以97年度交易字第382號刑事判決判處有
    拘役50日，如易科罰金，以1,00 0元折算一日，亦據本院依
    職權調閱該刑事案卷，查明屬實，堪認原告主張之事實為真
    實。
  (二)按因故意或過失，不法侵害他人之權利者，負損害賠償責任
    ；汽車、機車或其他非依軌道行駛之動力車輛，在使用中加
    損害於他人者，駕駛人應賠償因此所生之損害；不法侵害他
    人之身體或健康者，對於被害人因此喪失或減少勞動能力或
    增加生活上之需要時，應負損害賠償責任；不法侵害他人之
    身體、健康、名譽、自由、信用、隱私、貞操，或不法侵害
    其他人格法益而情節重大者，被害人雖非財產上之損害，亦
    得請求賠償相當之金額，民法第184條第1項前段、第191 條
    之2前段、第193條第1項、第195條第1項前段分別定有明文
    。本件原告等因被告之過失侵權行為受有損害，且被告上開
    行為與原告等所受損害間具有相當因果關係，是原告等依上
    揭規定請求被告負損害賠償責任，洵屬有據。惟因被告辯稱
    原告請求之金額太高，是本件所應審究者，厥為：(1)原告甲
    ○○請求被告賠償醫療費用2萬5,908元、看護費用13萬
    6,400元（自96年9月27日起至96年11月27日止，共62日，每
    日2,200元）、不能工作之損失3萬4,560元（17,280元x2個
    月）、精神慰撫金100萬元，及自起訴狀繕本送達翌日起至
    清償日止，按年息5%計算之利息，有無理由？(2)原告乙○○
    請求被告賠償精神慰撫金20萬元，及自起訴狀繕本送達翌日
    起至清償日止，按年息5%計算之利息，有無理由？(3)原告是
    否有過失？
  (三)茲就原告甲○○、乙○○聲明之各項請求，應否准許，分述
    如下：
    1.醫療費用部分：
      原告甲○○主張其因本件車禍已支出醫療費用2 萬5,908
      元，有其提出之光田綜合醫院住院、門診醫療費用收據1
      4紙為證，經核相符，且為被告所不爭執，自應准許之。
    2.增加生活上需要部分：
      原告甲○○主張：其因被告之過失行為受傷住院需人看
        護，自96年9月27日起至97年11月27日止均由親屬看護
        ，雖無現實看護費之支出，惟依最高法院判決意旨，應
        認被害人即原告受有相當看護費之損害而得向被告請求
        賠償，親人照顧費用應以每日每日2,200元計算等語。
        經查，原告甲○○於96年9月27日接受手術後，於97年9
        月27日至97年11月27日間宜專人照顧，此有光田綜合醫
        院診斷證明書1份附卷可佐。按因親屬或配偶受傷，而
        由親屬或配偶代為照顧被害人之起居，固係出於親情，
        但親情看護所付出之勞力，並非不能以金錢評價，只因
        兩者身分密切而免除支付義務，此種親屬基於身分關係
        之恩惠，自不能加惠於加害人，故應衡量及比照僱用職
        業護士看護情形，認被害人受有相當於親屬看護費之損
        害，得向加害人請求賠償。參酌目前由國人全日看護行
        情，本院認看護費用以每日2,000元為適當，故原告甲
        ○○於96年9月27日至96年11月27日共62日因由親屬照
        顧，得向被告請求看護費12萬4,000元（2,000元62天
        ＝124,000元）。
      原告甲○○主張其因於車禍發生後，需購買助行器、柺
        杖費用計1,600元，此為其復健期間所必要，且有購物
        收據1紙附卷可稽，被告對上開部分復不爭執，原告甲
        ○○此部分之請求於法有據，應予准許。
    3.不能工作之損害：
      原告甲○○主張：其為家庭主婦，平日協助其夫黃進鐘製
      作糕餅，因本件車禍致其無法從事家務勞動及糕餅製作，
      受有二個月等同於基本工資之損失等語。經查，原告甲○
      ○因本件車禍受傷需專人照顧期間（96年9月27日至96 年
      11月27日），依其所受傷勢研判，顯然無法工作，故其請
      求被告給付二個月不能工作之損害，洵屬有據。因原告甲
      ○○並未提出薪資證明可供酌參，茲依行政院勞委會發佈
      之最低基本工資每月1萬7,280元為基準，原告甲○○得請
      求因本件車禍而不能工作之損害應為3萬4,56 0元（
      17,280×2＝34,560）。
    4.精神慰撫金：
      按慰藉金核給之標準固與財產上損害之計算不同，然非不
      可斟酌雙方身分資力與加害程度，及其他各種情形核定相
      當之數額，最高法院著有51年台上字第223 號判例可參。
      查原告甲○○為高中畢業，平日在家操持家務，並協助其
      夫製作糕餅，其名下有存款、汽車一輛及投資；原告乙○
      ○為17歲之高中學生，名下無任何財產；被告為建國技術
      學院畢業，名下無恆產，96年度所得為20萬2,680元，業
      據兩造陳明在卷，且有兩造稅務電子閘門財產所得調件明
      細表3份附卷足稽。本院斟酌原告甲○○受有右側脛骨、
      腓骨骨折、右脛骨遠端骨折合併外踝骨折等傷害，原告乙
      ○○則受有左、右手大拇指挫傷之傷害，精神上自受有創
      痛，及兩造身分、地位、經濟能力等一切情狀，認原告甲
      ○○請求100萬元、原告乙○○請求20萬元之慰撫金，尚
      屬過高，應予各核減為35萬元、3萬元，方屬公允。
  (四)次按損害之發生或擴大，被害人與有過失者，法院得減輕賠
    償金額，或免除之，民法第217 條第1 項定有明文；又汽車
    行駛時，駕駛人應注意車前狀況，並隨時採取必要之安全措
    施；汽車行駛至交岔路口，轉彎車應讓直行車先行，道路交
    通安全規則第94條第3 項、第102 條第1 項第7 款分別規定
    甚明。經查，本件原告甲○○行經閃光黃燈之交岔路口時，
    因原告甲○○為轉彎車，被告為直行車，依上開規定，原告
    甲○○本應注意車前狀況，並隨時採取必要之安全措施，且
    應暫停讓對向之被告直行車先行。原告甲○○違反上開規定
    ，左轉車未讓直行之被告車輛先行，同為本件車禍發生之原
    因，堪認原告甲○○就車禍之發生及擴大與有過失。且本件
    交通事故肇事原因經送臺灣省臺中縣區車輛行車事故鑑定委
    員會鑑定結果，亦認為原告甲○○確有上開過失情節，而為
    本件車禍肇事主因，被告行經閃光黃燈岔路口未注意車前狀
    況為肇事次因，有臺灣省臺中縣區車輛行車事故鑑定委員會
    970183案鑑定書附於本院96年度交易字第333號刑事案卷足
    參。本院審酌原告甲○○未注意車前狀況，且左轉未讓直行
    車先行，應負擔較大之過失責任，故認原告甲○○就本件車
    禍應負擔70%之過失責任，被告應負擔30%之過失責任。另按
    民法第224條可類推適用於同法第217條被害人與有過失之規
    定，亦即在適用民法第217條之場合，損害賠償權利人之代
    理人或使用人之過失，可視同損害賠償權利人之過失，適用
    過失相抵之法則，最高法院著有73年台上字第2201號判例可
    稽。本件原告甲○○騎乘機車附載原告乙○○，原告甲○○
    既係原告乙○○之使用人，原告甲○○之過失即視同原告乙
    ○○之過失，而同有民法第217條過失相抵規定之適用，併
    此敘明。
  (五)綜上所述，原告甲○○因本件車禍本得請求之醫療費用為2
    萬5,908 元、看護費為12萬4,000 元、增加生活上需要為
    1,600元、減少勞動能力損失為3萬4,560元、精神慰撫金為
    35萬元，總計共53萬6,068元（25,908＋124,000＋1,600 ＋
    34,560＋350,000＝536,068）；另原告乙○○因本件車禍得
    請求之精神慰撫金為3萬元。惟因原告等對本件車禍損害之
    發生及擴大與有過失，已如前述，應減輕被告70%之賠償責
    任，而負擔30%之賠償，是原告甲○○得請求被告賠償之總
    金額應為16萬820元（536,06830％＝160,820，元以下四
    捨五入）；原告乙○○得請求被告賠償之總金額則為9,000
    元（30,00030％＝9,000）。從而，原告甲○○請求被告
    給付16萬820元、原告乙○○請求被告給付9,000元，及均自
    起訴狀繕本送達翌日即97年7月17日起，按年息5%計算之利
    息之範圍內，為有理由，逾此數額之請求，即屬無理由，應
    予駁回。
  (六)兩造均陳明願供擔保聲請宣告假執行及免為假執行，就原告
    勝訴部分，核均無不合，爰分別酌定相當擔保金額宣告之。
    至原告敗訴部分，其假執行之聲請即失所依附，應併予駁回
    。
  (七)本件原告提起刑事附帶民事訴訟，而由本院刑事庭依刑事訴
    訟法第504條第1項規定，裁定移送前來，依同條第2項規定
    免繳納裁判費，且於本院審理期間，亦未滋生其他訴訟必要
    費用，並無訴訟費用負擔問題，附予敘明。
五、據上論結，本件原告之訴為一部有理由，一部無理由，依民
    事訴訟法第385條第1項前段、第390條第2項、第392條第2項
    ，判決如主文。
中    華    民    國    97    年    12    月    30    日
                  民事第四庭    法  官  陳文燦
正本係照原本作成。
如對本判決上訴，須於判決送達後20日內向本院提出上訴狀。
中    華    民    國    97    年    12    月    30    日
                                書記官  鄭淑英


司法院資訊處製作；財團法人民間司法改革基金會備份。
